【裁判字號】    90,訴,958
【裁判日期】    901113
【裁判案由】    妨害自由等
【裁判全文】
臺灣桃園地方法院刑事判決                            九十年度訴字第九五八號
    公  訴  人  臺灣桃園地方法院檢察署檢察官
    被      告  丁○
右列被告因妨害自由等案件，經檢察官提起公訴（九十年度偵字第二八八七號），本
院判決如左：
    主    文
丁○以非法方法，剝奪人之行動自由，累犯，處有期徒刑肆月，如易科罰金，以參佰
元折算壹日；又連續傷害人之身體，累犯，處有期徒刑參月，如易科罰金，以參佰元
折算壹日。應執行有期徒刑陸月，如易科罰金，以參佰元折算壹日。
    事    實
一、丁○前曾因妨害自由案件，經台灣嘉義地方法院於八十八年九月十九日判處有期
    刑三月，如易科罰金，以三佰元折算壹日確定，甫於八十八年十月八日易科罰金
    執行完畢。詎仍不知悔改，因其妻溫莉娥逃家遍尋不著，又懷疑係遭乙○○窩藏
    ，竟基於妨害自由及侵入住宅之犯意，於八十九年十二月十八日十七時三十分許
    ，在桃園縣中壢市○○里○○○鄰○○○街七號三樓乙○○住處門外守候，待乙○○出門之際，無故強行侵入，並持在上址廚房取得之菜刀架住乙○○之頸部，
    以非法方法剝奪其行動自由，並毆打乙○○，致使乙○○受有頭部外傷併左顴及
    左眼外緣五×四公分瘀腫、雙側食指淺裂傷一×０‧一公分裂傷、右肘五×二公
    分瘀腫、右膝二×三、二×二公分瘀腫及七×五公分挫擦傷、左膝一×０‧一公
    分裂傷及四×四公分挫擦傷等傷害，且嚇稱：如找不到溫莉娥，就要讓你看不到
    明天的太陽等語，使柯女心生畏懼，致生危害於乙○○之安全。嗣後乙○○之友
    人丙○○因電話無人接聽察覺事有蹊蹺，乃偕同戊○○於同日十八時五分許前往
    柯女之住處，丁○見丙○○上樓，為阻止其營救乙○○，乃以菜刀攻擊丙○○未
    得手。丁○復以菜刀挾持乙○○通知丙○○上樓，雙方對峙約十分鐘，丁○又押
    乙○○下樓，步行至中壢市○○路欲搭乘計程車離去，因遭丙○○、戊○○一前
    一後圍剿，即與丙○○發生拉扯並持菜刀揮向丙○○，致丙○○受有左肘一×一
    公分擦傷、左手食指遠端瘀腫、右膝四×二公分擦傷、左膝四×四公分擦傷、右
    肘五×０‧一公分擦傷等傷害，戊○○為防衛乙○○之生命安全，趁丁○不備以
    塑膠警棍襲擊丁○之後腦，柯女乘隙掙脫，丁○更持菜刀劃傷戊○○之右大腿，
    致戊○○受有右大腿十五乘零點一公分之淺裂傷。丙○○、戊○○一路追捕丁○
    ，於中壢市○○○街五四四巷附近，為丁○逃脫，即報警偵辦。
二、案經桃園縣警察局中壢分局報告臺灣桃園地方法院檢察署檢察官偵查起訴。
    理    由
一、訊據被告丁○矢口否認有何侵入住宅、妨害自由及傷害犯行，辯稱：當天是到乙○○住處找伊的太太溫莉娥，是乙○○開門讓伊進去的，乙○○的口氣很不好，
    還用電擊棒電伊，伊並沒有用菜刀壓住乙○○，並未傷害丙○○、戊○○云云。
    經查：（一）被告如何於右揭時、地，在乙○○住處門外守候，未經乙○○同意
    ，待乙○○出門之際，如何強行入內並持在上址廚房取得之菜刀架住乙○○之頸
    部，以剝奪其行動自由，並如何毆打乙○○，並如何對被害人乙○○嚇稱：如找
    不到溫莉娥，就要讓你看不到明天的太陽等語，使柯女心生畏懼，致生危害於乙○○之安全。嗣後被害人乙○○之友人丙○○因電話無人接聽察覺事有蹊蹺，乃
    偕同戊○○前往柯女之住處，被告見丙○○上樓，為阻止其營救乙○○，如何以
    菜刀攻擊丙○○未得手。被告見事機敗露，如何以菜刀挾持乙○○下樓，步行至
    中壢市○○路欲搭乘計程車離去，因遭丙○○、戊○○一前一後圍剿，即如何與
    丙○○發生拉扯並持菜刀如何揮向丙○○，而戊○○為防衛乙○○之生命安全，
    趁丁○不備以塑膠警棍襲擊丁○之後腦，柯女乘隙掙脫，被告如何持菜刀劃傷戊○○之右大腿，又丙○○、戊○○一路追捕丁○，於中壢市○○○街五四四巷附
    近，如何為被告逃脫之事實，迭據被害人乙○○於警訊、偵查及本院調查及審理
    時指訴綦詳，核與證人丙○○、戊○○於警訊、偵查及本院調查時證述情節相符
    。則被害人乙○○與被告既有親屬關係，苟非實情，當無憑空杜撰，設詞誣陷之
    理，被害人乙○○之證詞自堪採信。證人丙○○、戊○○見友人乙○○遭被告持
    刀挾持，憤身營救，其證詞亦符常情，而堪採信。（二）被害人乙○○、丙○○
    、戊○○等人因被告之強暴、傷害行為，被害人乙○○受有頭部外傷併左顴及左
    眼外緣五×四公分瘀腫、雙側食指淺裂傷一×０‧一公分裂傷、右肘五×二公分
    瘀腫、右膝二×三、二×二公分瘀腫及七×五公分挫擦傷、左膝一×０‧一公分
    裂傷及四×四公分挫擦傷等傷害，被害人丙○○受有左肘一×一公分擦傷、左手
    食指遠端瘀腫、右膝四×二公分擦傷、左膝四×四公分擦傷、右肘五×０‧一公
    分擦傷等傷害，而戊○○亦受有右大腿十五乘零點一公分之淺裂傷，有診斷證明
    書三紙可憑。（三）又證人即桃園縣警察局中壢分局文化派出所警員甲○○於偵
    查及本院調查時證稱：接獲報案後，伊到達現場，發覺有打鬥痕跡，且電話線也
    被剪斷，當時只看到乙○○一人，而柯女表示丙○○、戊○○是去追趕丁○等語
    ，顯見被告與被害人乙○○等人，確有在上址乙○○屋內發生爭執糾紛。故證人
    即警員甲○○前開證詞均與前揭被害人、證人之指述及證詞，若合符節。
    （四）至被告所稱，當時係因被害人手持電擊棒攻擊伊等語，然警員至現場並未
    發現有何電擊棒遺留現場，是被告所稱被害人以電擊棒攻擊伊，顯屬臨訟飾卸之
    詞，不足採信。（五）另在被害人住處樓梯間所發現硫酸四瓶，被告否認係其攜
    帶至該處，亦無證據證明係被告所有攜帶至該處，準備供犯罪之物，附此敘明。
    （六）綜上，被告前開所辯各節，要無可採，本件被告事證明確，犯行洵堪認定
    。
二、按刑法第三百零二條第一項之妨害自由罪，原以強暴、脅迫為構成要件，其因而
    致普通傷害，乃強暴、脅迫當然之結果，除另有傷害故意外，仍祇成立該條項之
    罪，無同法第二百七十七條第一項之適用（最高法院三十年上字第三七０一號判
    例參照）。核被告所為係犯刑法第三百零六條無故侵入住宅罪、同法第三百零二
    條第一項之妨害自由罪及同法第二百七十七條第一項之傷害罪。被告剝奪柯女行
    動自由，且出手毆打柯女，其毆打柯女顯係出於故意傷害之犯意為之，應另論同
    法第二百七十七條第一項傷害罪，公訴人認傷害乃妨害自由之當然結果，容有誤
    會，應予敘明。至被告妨害自由行為繼續中，嚇稱：如找不到溫莉娥，就要讓你
    看不到明天的太陽等語，自屬包含於妨害柯女行動自由之同一意念之中，縱其所
    為合於刑法第三百零五條恐嚇危害安全之情形，仍應視為剝奪行動自由之部分行
    為。被告剝奪柯女行動自由，丙○○、戊○○出面營救時，被告乃又持菜刀先後
    揮、劃，使其二人先、後成傷，顯然另起傷害之故意，而為傷害之行為，先、後
    所為數傷害行為，時間緊接，所犯罪名相同，顯係出於概括之犯意為之，為連續
    犯，應依刑法第五十六條規定以一傷害罪論，並依法加重其刑。被告所犯上開刑
    法第三百零六條無故侵入住宅、同法第三百零二條第一項之妨害自由及同法第二
    百七十七條第一項傷害三罪間，有方法結果之牽連關係，應從一重刑法第三百零
    二條第一項之妨害自由罪處斷。被告所犯上開妨害自由罪及連續傷害罪間，犯意
    個別，行為互殊，應與分論併罰。又被告前因妨害自由案件，經台灣嘉義地方法
    院於八十八年九月十九日判處有期刑三月，如易科罰金，以三佰元折算壹日確定
    ，甫於八十八年十月八日易科罰金執行完畢，此有台灣桃園地方法院檢察署刑案
    資料查註紀錄表、臺灣高等法院被告全國前案紀錄表各一份附卷可按，其於刑之
    執行完畢五年內，再犯本件有期徒刑以上之罪為累犯，應依刑法第四十七條規定
    加重其刑，並就連續傷害犯行部分，依法遞加之。爰審酌被告犯罪動機、目的、
    手段、所生之危害及犯後之態度等及其他一切情狀，量處如主文所示之刑，又查
    被告行為後，原刑法第四十一條易科罰金之規定，業於九十年一月四日經立法院
    三讀修正通過，嗣於同年月十日經總統公布施行在案，依修正後刑法第四十一條
    第一項前段規定，犯最重本刑為「五」年以下有期徒刑以下之刑之罪，而受六月
    以下有期徒刑或拘役之宣告，因身體、教育、職業、家庭之關係或其他正當理由
    ，執行顯有困難，得以一元以上三元以下折算一日，易科罰金，經比較新舊法之
    結果，就妨害自由罪部分，以修正後之新規定對被告較有利，而就傷害罪部分，
    新舊法並無影響，是均應依刑法第二條第一項前段之規定，適用裁判時即修正後
    之刑法第四十一條第一項前段有關易科罰金之規定，諭知易科罰金之折算標準，
    並定其應執行之刑。再者，被告挾持被害人乙○○所用菜刀一把並未扣案，且屬
    被害人所有，依法爰不予宣告沒收，附此敘明。
據上論斷，應依刑事訴訟法第二百九十九條第一項前段，刑法第二條第一項前段、第
五十六條、第二百七十七條第一項、第三百零二條第一項、第三百零六條第一項、第
五十五條、第四十七條、修正後刑法第四十一條第一項前段，罰金罰鍰提高標準條例
第一條前段、第二條，判決如主文。
本案經檢察官呂寧莉到庭執行職務。
中      華      民      國    九十      年     十一     月     十三     日
                                  臺灣桃園地方法院刑事第六庭
                                      法  官   黃永定
右正本證明與原本無異。
如不服本判決，應於判決送達後十日內向本院提出上訴狀( 應附繕本 )，上訴於
臺灣高等法院。
                                      書記官   陳月桂
中        華        民        國    九十    年    十一    月    十四    日
附論罪科刑依據之法條：
刑法第二百七十七條第一項
傷害人之身體或健康者，處三年以下有期徒刑、拘役或一千元以下罰金。
刑法第三百零二條第一項
私行拘禁或以其他非法方法，剝奪人之行動自由者，處五年以下有期徒刑、拘役或三
百元以下罰金。
刑法第三百零六條第一項
無故侵入他人住宅、建築物或附連圍繞之土地或船艦者，處一年以下有期徒刑、拘役
或三百元以下罰金。


司法院資訊處製作；財團法人民間司法改革基金會備份。
